臺灣臺北地方法院刑事判決　　　　　　 100年度易字第2154號
公　訴　人　臺灣臺北地方法院檢察署檢察官
被　　　告　王乃強
上列被告因竊盜等案件，經檢察官提起公訴（100年度偵字第118
77號），因被告於準備程序中就被訴事實均為有罪之陳述，經告
以簡式審判之旨，並聽取意見後，裁定進行簡式審判程序，本院
判決如下：
    主  文
王乃強竊盜，處拘役貳拾日，如易科罰金，以新臺幣壹仟元折算
壹日，並應於刑之執行完畢或赦免後，令入相當處所，施以監護
年；又竊盜，處拘役拾日，如易科罰金，以新臺幣壹仟元折
算壹日，並應於刑之執行完畢或赦免後，令入相當處所，施以監
護年；又竊盜，處拘役貳拾日，如易科罰金，以新臺幣壹仟元
折算壹日，並應於刑之執行完畢或赦免後，令入相當處所，施以
監護年。應執行拘役陸拾日，如易科罰金，以新臺幣壹仟元折
算壹日，並應於刑之執行完畢或赦免後，令入相當處所，施以監
護年。
    事  實
一、王乃強係亞斯伯格症患者，在社會性互動呈現嚴重困難，其
    行為、興趣亦皆呈現侷限、重複之模式，天生缺乏理解他人
    情緒與感受之能力，亦缺乏同情心、羞恥心、罪惡感等人類
    共通之情感，而片面看待世界，以致難以順利進行社會性互
    動。其於民國98、99年間，已有多次因竊盜罪經判刑確定之
    前案紀錄（均不構成累犯，詳如後述），故其確因患有亞斯
    伯格症，致其辨識行為違法或依其辨識而行為之能力，有顯
    著減低之情形。
二、詎王乃強不知悛悔，又分別意圖為自己不法之所有，而為下
    列竊盜犯行：
  (一)於100年3月29日21時12分許，在位於臺北市○○○路○段61
    號之三民書局內，趁店員未及注意之際，徒手竊取書架上之
    「監獄學」1本（價值新臺幣〈下同〉580元、「監獄行刑法
    」1本（價值520元）及「犯罪學」2本（價值分別為600元及
    500元），並將之分別置放於隨身攜帶之2只置物袋內而竊取
    得逞，嗣即離去。
  (二)於100年5月23日20時27分許，前往位於臺北市○○○路○段
    47號之新陸書局內，趁店員未及注意之際，徒手竊取書架上
    之「生物化學原理上、下冊」3套（共6本，價值共計6690元
    ），並將之置放於隨身攜帶之置物袋內而竊取得逞，嗣即離
    去。
  (三)於100年5月28日21時45分許，再度前往上開三民書局內，趁
    店員未及注意之際，徒手竊取「應用統計學」（價值760元
    ）、「犯罪學」（價值750元）、「暮光之城」（價值750元
    ）等書各1本，並將之分別置放於隨身攜帶之2只置物袋內而
    竊取得逞。
  (四)嗣因王乃強為上揭(一)、(二)所示之竊盜犯行後，經三民書局主
    管唐如鐲及新陸書局店長李錦林調閱監視器畫面查知為其所
    為後，王乃強再為上揭(三)所示之竊盜犯行，嗣於走出三民書
    局門口之際，所竊取之書籍因未結帳而引起感應器作響，當
    場為唐如鐲查獲，並會同李錦林報警處理。
三、案經唐如鐲、李錦林訴由臺北市政府警察局中正第一分局報
    告臺灣臺北地方法院檢察署檢察官偵查起訴。
    理  由
一、本件被告王乃強所犯均係死刑、無期徒刑或最輕本刑為3年
    以上有期徒刑或高等法院管轄第一審案件以外之罪，其於準
    備程序期日就被訴事實俱為有罪之陳述，經本院告知簡式審
    判程式之旨，並聽取公訴人及被告之意見後，依刑事訴訟法
    第273條之1第1項規定，裁定進行簡式審判程序，是依刑事
    訴訟法第273條之2規定，本件之證據調查，不受同法第159
    條第1項、第161條之1、第161條之3、第163條之1及第164條
    至第170條規定之限制，合先敘明。
二、上開事實業據被告王乃強迭於警詢、偵查、本院準備程序及
    審理時坦承不諱（參見偵查卷第6頁至第9頁、第52頁至第53
    頁，本院卷第87頁背面、第89頁背面、第90頁背面），並分
    別經證人唐如鐲、李錦林於警詢中證述明確（參見偵查卷第
    11頁至第15頁），並有贓物認領保管單1紙（告訴人唐如鐲
    領回犯罪事實欄一(一)、(三)遭竊書籍共計7本）、照片2幀及監
    視錄影畫面2張（見偵查卷第23頁至第27頁）在卷可稽。是
    被告上揭自白均應與事實相符，堪以信實，本件事證明確，
    自俱應依法論科。
三、論罪科刑之理由：
  (一)核被告就犯罪事實欄一(一)至(三)所為，均係犯刑法第320條第1
    項之竊盜罪。
  (二)被告所犯上開3件竊盜罪，犯意個別，行為互殊，應予分論
    併罰。
  (三)又按行為時因精神障礙或其他心智缺陷，致其辨識行為違法
    或依其辨識而行為之能力，顯著減低者，得減輕其刑，刑法
    第19條第2 項定有明文。再按刑法上之心神喪失與精神耗弱
    ，應依行為時精神障礙程度之強弱而定，如行為時之精神，
    對於外界事務全然缺乏知覺理會及判斷作用，而無自由決定
    意思之能力者，為心神喪失，如此項能力並非完全喪失，僅
    較普通人之平均程度顯然減退者，則為精神耗弱。至精神是
    否耗弱，抑達喪失狀況，乃屬醫學上精神病科之專門學問，
    若經專門精神病醫學研究之人員予以診察鑑定，自足資為判
    決之基礎（最高法院26年渝上字第237 號判例、同院47年台
    上字第1253號判例意旨、同院81年度台上字第2299號判決意
    旨參照）。查被告前經本院另案（99年度訴字第1522號、99
    年度易字第2657號、第3745號偽造文書等案件）函請臺北市
    立聯合醫院松德院區鑑定精神狀態，該院鑑定結果略以：被
    告係「亞斯伯格症」，於5歲、10至12歲時，即因「好動、
    情緒易怒、攻擊性強及人際衝突」至臺大醫院兒童青少年精
    神科門診就診，至13歲後，即至臺北市立療養院、松德院區
    精神科門診就診，並因符合「自閉症」規定，判定免服兵役
    ，而「亞斯伯格症」與「自閉症」患者之臨床特徵有明顯交
    集，在社會性互動上皆呈現嚴重困難，其行為、興趣亦皆呈
    現侷限、重複之模式，該等患者天生缺乏理解他人情緒與感
    受之能力，亦缺乏同情心、羞恥心、罪惡感等人類共通之情
    感，而片面看待世界，以致難以順利進行社會性互動。被告
    於98年10月9日起至99年11月15日間，連續因竊盜、侵占遺
    失物、行使偽造私文書與詐欺取財等犯行遭起訴判刑，然行
    為不曾稍止，於鑑定會談時，被告對於諸多犯行均持「概括
    承受」之態度，而不曾就犯行之「有無」與「性質」予以否
    認，始終陳稱行為係為求當下一己感覺與意欲之滿足，其言
    談、神態中均無任何徵象顯示其在意他人對其行為之觀感，
    或念及對他人財產造成之損失，或能合理預期其諸多犯行加
    總之後之法律後果，皆為「亞斯伯格症」之呈現，故被告依
    一己辨識而行為違法之能力已達顯著減低之程度，日後再犯
    之可能性極高，有施以監護之必要等語，此有該院100年5月
    9日北市醫松字第10031381500號函文暨所附100年5月6日精
    神鑑定報告書、附件等在卷足稽（影本見本院卷第67頁至第
    77 頁背面），另有臺北市立聯合醫院99年10月15日北市醫
    松字第09930363600號函及其所附被告就診資料、國立臺灣
    大學醫學院附設醫院99年11月1日校附醫秘字第0990007700
    號函文及其所附被告就醫之相關病歷影本1份在卷可佐（影
    本見本院卷第34頁至第66頁），並經本院調閱上揭偽造文書
    等案件卷宗核閱無訛，堪認被告為本件犯行時亦因受前開精
    神疾患之影響，致辨識其行為違法與依其辨識而行為之能力
    有顯著降低之情形。是被告本件所為各犯行，亦均應依刑法
    第19條第2項之規定，分別減輕其刑。
  (四)爰審酌被告：(1)自98年迄今，有累累竊盜等前科，素行難謂
    良好，此有前開被告前案紀錄表1紙在卷可按；(2)年值青壯
    ，不思以正當途徑賺取所得，屢因一時貪念，而為本案3次
    竊盜犯行，惡性非輕；(3)惟念及被告於本案行為時，確均因
    「亞斯伯格症」，而影響其當時行為及情緒之精神障礙之情
    形；(4)各次犯罪所得財物，除犯罪事實欄一(二)部分外，已均
    由告訴人唐如鐲領回，此有前揭贓物認領保管單1紙在卷可
    參，犯罪所生危害非鉅；(5)犯後坦承犯行，態度尚佳等一切
    情狀，分別量處如主文所示之刑及諭知易科罰金之折算標準
    ，並定其應執行之刑及諭知所定應執行刑易科罰金之折算標
    準。
四、末按因刑法第19條第1項之原因而不罰者，其情狀足認有再
    犯或有危害公共安全之虞時，令入相當處所，施以監護。有
    刑法第19條第2項及第20條之原因，其情狀足認有再犯或有
    危害公共安全之虞時，於刑之執行完畢或赦免後，令入相當
    處所，施以監護。但必要時，得於刑之執行前為之。前2項
    之期間為5年以下。但執行中認無繼續執行之必要者，法院
    得免其處分之執行，刑法第87條定有明文。而如前述，被告
    為一「亞斯伯格症」患者，且於98年間，即因多次犯竊盜等
    罪，經本院以98年度簡字第4810號簡易判決判處1萬元罰金
    確定，於99年間又因多次犯竊盜罪，經臺灣基隆地方法院以
    99年度基簡字第41號簡易判決判處應執行罰金9千元確定、
    以99年度基簡字第503號簡易判決判處拘役30日確定、以99
    年度簡上字第183號判決判處拘役20日確定，並應於刑之執
    行完畢或赦免後，令入相當處所施以監護，期間為5年以下
    ；本院以99年度簡字第1459號簡易判決判處拘役40日確定、
    以99年度易字第2226號判決判處拘役40日（雖上訴，仍由
    臺灣高等法院以99年度上易字第2404號判決駁回上訴）確定
    、以99年度訴字第1522號、99年度易字第2657號、第3745號
    判決判處應執行有期徒刑2年及罰金新臺幣8千元，並應於刑
    之執行完畢或赦免後，令入相當處所，施以監護2年（尚未
    確定）（以上均不構成累犯）。並因上開屢屢再犯竊盜等案
    件，經鑑定後亦認無「羞恥心」及「罪惡感」，足認確有高
    度再犯並有危害公共安全之虞，自有依刑法第87條第2項前
    段、第3項之規定，分別宣告於被告刑之執行完畢或赦免後
    ，令入相當處所，施以監護3年，以期避免因被告所罹患之
    精神病症而對其個人及社會造成難以預料危害，並期達個人
    矯正治療及社會防衛之效。再按保安處分並非刑罰，故刑法
    之數罪併罰之觀念，不能適用於保安處分，且刑法第51條對
    於保安處分之執行並無規定，不能適用刑法第51條定其應執
    行之保安處分，而應依保安處分執行法第4條之1第1項第2款
    （監護）之執行方法執行之。是本案被告因同一原因宣告多
    數之監護，僅就其中一期間者執行之，惟本院仍應分別於各
    該罪刑後宣告之，再依上開規定，諭知應執行之監護期間，
    始為適法（最高法院98年度台上字第4774號判決意旨參照）
    ，附此敘明。
據上論斷，應依刑事訴訟法第273條之1第1項、第299條第1項前
段，刑法第320條第1項、第19條第2項、第41條第1項前段、第51
條第6款、第87條第2項前段、第3項，刑法施行法第1條之1第1項
、第2項前段，判決如主文。
本案經檢察官林妙蓁到庭執行職務
中    華    民    國   100    年    9     月    16    日
                  臺灣臺北地方法院刑事第九庭
                              法  官  古瑞君
以上正本證明與原本無異。
如不服本判決，應於判決送達後十日內，向本院提出上訴狀（應
抄附繕本），並應敘述具體理由；其未敘述上訴理由者，應於上
訴期間屆滿後二十日內向本院補提理由書（均須按他造當事人之
人數附繕本）「切勿逕送上級法院」。
告訴人或被害人如對於本判決不服者，應具備理由請求檢察官上
訴，其上訴期間之計算係以檢察官收受判決正本之日期為準。
                              書記官  莊宜諳
中    華    民    國   100    年    9     月    16    日
附錄本案論罪科刑法條全文
刑法第320條
意圖為自己或第三人不法之所有，而竊取他人之動產者，為竊盜
罪，處五年以下有期徒刑、拘役或五百元以下罰金。
意圖為自己或第三人不法之利益，而竊佔他人之不動產者，依前
項之規定處斷。
前二項之未遂犯罰之。